【裁判字號】    91,易,3073
【裁判日期】    920102
【裁判案由】    詐欺
【裁判全文】
臺灣臺中地方法院刑事判決                        九十一年度易字第三七三號
    公  訴  人  臺灣臺中地方法院檢察署檢察官
    被      告  乙○○
右列被告因詐欺案件，經檢察官提起公訴（九十一年度偵字第一五三八四號），及同
署檢察官移送併辦（九十一年度偵字第二四一七二號），本院判決如左：
    主  文
陳錫准幫助意圖為自己不法之所有，以詐術使人將本人之物交付，處有期徒刑肆月，
如易科罰金，以參佰元折算壹日。
    事  實
一、乙○○前於民國（下同）八十二年間，因違反麻醉藥品管理條例案件，經本院判
    處有期徒刑三年二月，經臺灣高等法院臺中分院以八十二年度上訴字第四一三四
    號判決駁回上訴確定，於八十四年八月二十二日假釋付保護管束（保護管束期間
    至八十六年五月十九日），惟其於前開假釋付保護管束期間，於八十六年間，因
    違反槍砲彈藥刀械管制條例案件，經臺灣南投地方法院以八十六年度訴字第一二
    號判處有期徒刑一年五月，經臺灣高等法院臺中分院以八十六年度上訴字第一四
    七三號判決駁回上訴，及最高法院以八十六年臺上字第六六八○號判決上訴駁回
    確定；及於八十六年間，因違反肅清煙毒條例案件，經臺灣南投地方法院以八十
    六年度訴字第三四號判處有期徒刑三年十月，經臺灣高等法院臺中分院以八十六
    年度上訴字第八六六號判決駁回上訴確定，前揭假釋付保護管束裁定亦經撤銷。
    嗣上開違反槍砲彈藥刀械管制條例案件、肅清煙毒條例案件二案，經定應執行刑
    為有期徒刑五年確定，及接續執行前揭違反麻醉藥品管理條例案件之殘刑，於八
    十九年十一月二十二日假釋付保護管束（保護管束期間至九十二年八月七日）。
    詎仍不知悔改，於該假釋付保護管束期間，其可預見真實姓名、年籍均不詳之成
    年男子無故蒐集他人之存摺、提款卡，而其將自己帳戶借予他人使用，足供他人
    詐騙財物，仍不違背其本意，基於幫助之犯意，於九十一年四月三十日，前往臺
    中縣大里市萬通商業銀行（以下簡稱萬通銀行）大里分行，以自己名義申請開立
    帳號00000000000000號活期存款帳戶，其取得該銀行存摺及金融
    卡後，並連同其所有之不詳金融機關帳戶及提款卡二份，以新台幣（以下同）三
    千元之代價，於九十一年四月三十日，在臺中縣市某處，將該等帳戶售予該名真
    實姓名、年籍均不詳之成年男子使用，以此方式幫助該名男子詐騙他人財物。於
    九十一年五月二十九日上午九時許，某不詳姓名、年籍之成年男子，偽裝係甲○
    ○之配偶汪大成，撥打電話至台北市甲○○所任職處所，先詐稱其因身體不舒服
    未上班，隨即掛斷電話。約四十分鐘後，再度以電話聯繫甲○○，再佯稱欲償還
    其同事代墊保險費用五萬七千五百六十元，使林雅惠陷於錯誤，於同日上午十時
    五十九分許，以自動櫃員機轉帳之方式，將上開款項匯款乙○○前揭萬通銀行大
    里分行帳戶內。嗣因甲○○打電話聯絡其配偶汪大成，始發覺受騙。
二、案經臺中縣警察局霧峰分局報告臺灣臺中地方法院檢察署檢察官偵查起訴，及臺
    灣板橋地方法院檢察署檢察官自動簽分，呈請臺灣高等法院檢察署檢察長令轉臺
    灣臺中地方法院檢察署檢察官移送併辦。
    理  由
一、訊據被告乙○○固坦承曾上開時、地，將自己所開立之上開銀行帳戶存摺、提款
    卡交予該名真實姓名、年籍均不詳之成年男子，惟矢口否認有何幫助詐欺取財之
    犯行，辯稱：伊是因朋友介紹，始將前揭帳戶及提款卡交給該名不詳人士，該人
    說他欠別人錢，怕被查封，叫伊開戶供他使用，給伊三千元當作車資，伊並未有
    何幫助詐欺取財之行為云云。然查：
（一）告訴人甲○○確受真實姓名、年籍不詳之人，佯稱係其配偶汪大成，欲償還其
      同事所代墊保險費用五萬七千五百六十元，致使林雅惠陷於錯誤，於九十一年
      五月二十九日上午十時五十九分許，以自動櫃員機轉帳之方式，將前開款項匯
      款乙○○所有之萬通銀行大里分行帳號00000000000000號活期
      存款帳戶之方式詐騙等情，業據告訴人甲○○及證人汪大成於偵查中指訴綦詳
      ，並有萬通銀行大里分行存摺存款開戶約定書、存摺往來明細查詢表、郵政儲
      金匯業局自動櫃員機儲戶交易明細表各乙份附卷可稽。是該真實姓名、年籍不
      詳之人顯具意圖為自己不法所有之犯意，以前開詐術，使告訴人甲○○陷於錯
      誤，而將本人之財物交付，該真實姓名、年籍不詳之人應係犯詐欺取財罪甚明
      。
（二）被告坦承前揭萬通銀行大里分行帳號00000000000000號活期存
      款帳戶，係由其親自申請開戶，並有萬通商業銀行存摺存款開戶約定書影本、
      國民身分證影本、及被告開戶時之錄影帶翻攝之照片十五幀在卷可憑，足見被
      告此部分自白確與事實相符。且被告供承：其於前開時、地將存摺及提款卡交
      予該名不詳人士時，該人曾給付其三千元，顯見其提供該等帳戶予該名不詳人
      士係有對價給付，另觀之卷附上開萬通銀行大里分行帳戶之資金往來明細表，
      確有包含告訴人甲○○於上開時間所匯入之款項，足見被告所有之萬通銀行大
      里分行戶確係遭該名不詳人士用以作為詐騙告訴人財物所使用之帳戶。再被告
      自警訊、偵查至本院審理時，僅稱該名不詳人士係其友綽號「太平俊」之朋友
      ，均未能交待該名不詳人士之姓名、年籍以供查證，足見被告與該名不詳人士
      並不熟識。復按金融機構活期儲金帳戶可供款項之存匯、提領，係一般人均可
      輕易申請開設，並無任何資格條件之限制，此為具備普通知識經驗之一般人在
      日常生活經驗所俱知之常識。故如非係以「借人頭」之手法，欲利用他人之帳
      戶以詐騙財物，豈須付費借用他人之金融帳戶。被告係年逾四十餘歲之人，對
      於前揭一般生活經驗常識，豈有不知之理，竟以三千元之對價，將金融機構帳
      戶資料提供借予不甚熟稔之人，顯然明知該不詳姓名之人係借用其帳戶以行詐
      騙他人財物之犯行。是被告前揭所辯，顯屬畏罪卸詞無足採信。本件罪証已甚
      明確，被告犯行堪以認定，應予依法論科。
二、查真實姓名、年籍均不詳之人基於為自己不法所有之犯意，以前揭佯稱告訴人甲
    ○○之配偶，使告訴人陷於錯誤，而將本人之財物交付，該真實姓名、年籍不詳
    之人應係犯詐欺取財罪甚明。被告陳錫准收受代價將所有之金融帳戶提供該不詳
    人士詐騙財物，顯係基於幫助他人詐欺取財之犯意，且所為提供金融帳戶予他人
    之行為亦屬刑法詐欺取財罪構成要件以外之行為，其既以幫助他人犯罪之意思而
    參與犯罪構成要件以外之行為，核其所為，均係犯刑法第三十條第一項、第三百
    三十九條第一項之幫助詐欺取財罪。又併案部分與已起訴部分係同一事實，是就
    併案部分本院自應予以審究。被告幫助他人犯詐欺取財罪，係從犯，爰依刑法第
    三十條第二項之規定，按正犯所犯詐欺取財罪之刑減輕之。爰審酌被告於假釋期
    間再為本件犯行、犯罪之動機係因貪圖小利，一時失慮而提供所有之金融帳戶幫
    助他人詐騙財物，犯罪之手段、犯罪所得僅三千元，及犯罪後坦承部分犯行，尚
    有悔意，其所交付之存款帳戶之數量等一切情狀，量處如主文所示之刑，並諭知
    易科罰金之折算標準，以示懲儆。
據上論斷，應依刑事訴訟法第二百九十九條第一項前段，刑法第三百三十九條第一項
、第三十條第一項、第二項、第四十一條第一項前段，罰金罰鍰提高標準條例第一條
前段、第二條，判決如主文。
中      華      民      國    九十二    年      一      月      二      日
                                     臺灣臺中地方法院刑事第六庭
                                         法  官  劉麗瑛
右正本證明與原本無異。
如不服本判決，應於送達後十日內向本院提出上訴狀（須附繕本），上訴於臺灣高等
法院臺中分院。
                                         書記官
中      華      民      國    九十二    年      一      月      二      日
附錄論罪科刑法條
中華民國刑法第三百三十九條
意圖為自己或第三人不法之所有，以詐術使人將本人或第三人之物交付者，處五年以
下有期徒刑、拘役或科或併科一千元以下罰金。
以前項方法得財產上不法之利益或使第三人得之者，亦同。
前二項之未遂犯罰之。
中華民國刑法第三十條
幫助他人犯罪者，為從犯。雖他人不知幫助之情者，亦同。
從犯之處罰，得按正犯之刑減輕之。


司法院資訊處製作；財團法人民間司法改革基金會備份。
